ACORDAO-COMPLETO-2298095

ACÓRDÃO 1312/2019 ATA 5/2019 - SEGUNDA CÂMARA

VISTOS, relatados e discutidos estes autos de tomada de contas especial instaurada pelo Ministério do Turismo (Mtur) em desfavor de Jadeildo Gouveia da Silva, como ex-prefeito de Primavera - PE (gestões: 1997-2000, 2001-2004 e 2009-2012) , diante da total impugnação dos dispêndios inerentes ao Convênio nº  736921/2010 destinado à execução da "Festa Junina" sob o montante de R$ 106.000,00, com R$ 100.000,00 em recursos federais e R$ 6.000,00 em recursos da contrapartida municipal;
	ACORDAM os Ministros do Tribunal de Contas da União, reunidos em Sessão da Segunda Câmara, ante as razões expostas pelo Relator, em:
	9.1. rejeitar as alegações de defesa do Sr. Jadeildo Gouveia da Silva e da Forrozão Editora Ltda.;
	9.2. julgar irregulares as contas de Jadeildo Gouveia da Silva e da Forrozão Editora Ltda.,  nos termos dos arts. 1º, I, 16, III, "b" e "c", e § 2º, 19, caput e 23, III, da Lei nº 8.443, de 1992, para condená-los, solidariamente, ao pagamento do débito sob o valor de R$ 100.000,00 (cem mil reais) , atualizado monetariamente e acrescido dos juros de mora calculados desde a data de 9/12/2010 até a efetiva quitação, a despeito de se abater o valor de R$ 2.120,00 (dois mil, cento e vinte reais) já restituído em 13/5/2011, fixando-lhes o prazo de 15 (quinze) dias, contados da ciência desta deliberação, para comprovarem, perante o Tribunal, nos termos do art. 214, III, "a", do RITCU, o recolhimento da referida quantia ao Tesouro Nacional:
	9.3. aplicar a multa prevista no art. 57 da Lei nº 8.443, de 1992, em desfavor de Jadeildo Gouveia da Silva e da Forrozão Editora Ltda., individualmente, sob o valor de R$ 40.000,00 (quarenta mil reais) , com a fixação do prazo de 15 (quinze) dias, contados da ciência desta deliberação, para comprovarem, perante o Tribunal (art. 214, III, "a", do RITCU) , o recolhimento da dívida ao Tesouro Nacional, atualizada monetariamente na forma da legislação em vigor;
	9.4. autorizar, caso requerido, nos termos do art. 26 da Lei nº 8.443, de 1992, o parcelamento das dívidas fixadas por este Acórdão em até 36 (trinta e seis) parcelas mensais e sucessivas, sobre as quais incidirão a atualização monetária e os correspondentes acréscimos legais, esclarecendo aos responsáveis que a falta de pagamento de qualquer parcela importará no vencimento antecipado do saldo devedor (art. 217, § 2º, do RITCU) , sem prejuízo das demais medidas legais;
	9.5. autorizar, desde logo, nos termos do art. 28, inciso II, da Lei nº 8.443, de 1992, a cobrança judicial das dívidas fixadas por este Acórdão, caso não atendidas as notificações; e
	9.6. determinar que a unidade técnica envie a cópia deste Acórdão, acompanhado do Relatório e da Proposta de Deliberação que o fundamenta, à Procuradoria da República no Estado de Pernambuco, nos termos do art. 16, § 3º, da Lei nº   8.443, de 1992, e do art. 209, § 7º, do RITCU, para o ajuizamento das ações civis e penais cabíveis.

Tomada de Contas Especial instaurada pelo Ministério do Turismo em desfavor de Jadeildo Gouveia da Silva, como ex-prefeito de Primavera  PE (gestões: 1997-2000, 2001-2004 e 2009-2012), diante da total impugnação dos dispêndios inerentes ao Convênio nº 736921/2010 destinado à execução do projeto intitulado Festa Junina sob o montante de R$ 106.000,00, com R$ 100.000,00 em recursos federais e R$ 6.000,00 em recursos da contrapartida.

Segunda Câmara

Município de Primavera - PE.

3. Responsáveis: Jadeildo Gouveia da Silva (CPF XXX.937.984-XX) e Forrozão Editora Ltda. - ME (CNPJ 09.032.344/0001-57).

Ana Arraes (Presidente).

13.1. Ministros presentes: Ana Arraes (Presidente), Augusto Nardes e Raimundo Carreiro.
13.2. Ministra que alegou impedimento na Sessão: Ana Arraes (Presidente).
13.3. Ministro-Substituto convocado: Marcos Bemquerer Costa.
13.4. Ministro-Substituto presente: André Luís de Carvalho (Relator).

ACORDAO-COMPLETO-2410635

Acórdão 9255/2021 - Segunda Câmara

ACORDAO-COMPLETO-2350559

Acórdão de Relação 2450/2019 - Segunda Câmara

Acórdão de Relação

ANDRÉ DE CARVALHO

Trata-se de tomada de contas especial instaurada pelo Ministério do Turismo (Mtur) em desfavor de Jadeildo Gouveia da Silva, como ex-prefeito de Primavera - PE (gestões: 1997-2000, 2001-2004 e 2009-2012) , diante da total impugnação dos dispêndios inerentes ao Convênio nº  736921/2010 destinado à execução da "Festa Junina" sob o montante de R$ 106.000,00, com R$ 100.000,00 em recursos federais e R$ 6.000,00 em recursos da contrapartida municipal.
2.	Após a análise final do feito, o auditor federal da então Secex-SP lançou o seu parecer conclusivo à Peça 59 (fls. 1/11) , com a anuência dos dirigentes da unidade técnica (Peças 60 e 61) , nos seguintes termos:
	" (...) Histórico 
2. Da instrução à peça 26 destacamos as seguintes informações que interessam à nossa análise: 
2.1 O convênio foi firmado no valor de R$ 106.000,00, sendo R$ 100.000,00 à conta do concedente e R$ 6.000,00 referentes à contrapartida do convenente, com vigência de 5/6/2010 a 19/2/2011 (peça 1, p. 33-54) . Os recursos foram liberados por meio da ordem bancária 2010OB801749, de 7/12/2010 (peça 1, p. 55) e depositados na conta vinculada em 9/12/2010 (peça 22, p. 4) ; 
2.2 O plano de trabalho aprovado (peça 1, p. 11) previa a apresentação das atrações artísticas 'Mastruz com Leite' (R$ 56.000,00) , 'Capim com Mel' (R$ 25.000,00) , e 'Chega Mais' (R$ 25.000,00) , perfazendo um total de R$ 106.000,00; 
2.3 A prestação de contas foi analisada por meio das Notas Técnicas de Análise 934/2012, de 27/9/2012 (peça 1, p. 61-66) , e 304/2013, de 20/8/2013 (peça 1, p. 91-93) . Na ocasião, o Ministério concluiu pela reprovação da prestação de contas do Convênio/Mtur 736921/2010 e glosa no valor integral das despesas, em face de irregularidades na execução física do objeto; 
2.4 Diante do não saneamento das irregularidades apontadas e da não devolução dos recursos, instaurou-se Tomada de Contas Especial que foi encaminhada a este Tribunal. O relatório de TCE 94/2015 (peça 1, p. 120-124) , concluiu que o dano ao erário no valor original foi de R$ 100.000,00, reduzido de R$ 2.120,00, devolvido pelo município ao órgão concedente em 17/5/2011. O responsável pelo dano foi o Sr. Jadeildo Gouveia da Silva, prefeito do Município de Primavera/PE à época da ocorrência dos fatos; 
2.5 O Relatório de Auditoria, o Certificado de Auditoria e o Parecer do Dirigente do Órgão de Controle Interno 1162/2015, de 12/6/2015, concluíram pela irregularidade das contas (peça 1, p. 162-167) . O Pronunciamento Ministerial, com ciência da manifestação pela irregularidade das contas, foi emitido em 29/7/2015 (peça 1, p. 171) ; 
2.6 Após a análise da prestação de contas, tanto no aspecto físico, quanto a parte financeira, seguindo as orientações do Ministério Público que atua junto a este Tribunal, à peça 16, p. 2, a instrução à peça 26 concluiu que não era possível estabelecer o nexo causal entre parte das despesas efetuadas e as verbas transferidas, tornando-se necessária a realização de nova citação do ex-gestor municipal e da empresa Forrozão Editora Ltda, sob o fundamento de irregularidades na aplicação financeira e, consequente no recebimento pela referida empresa, dos recursos oriundos do convênio sob exame, visto que o enfoque da citação anteriormente realizada fora a não comprovação da boa e regular aplicação dos recursos em razão de irregularidades que indicavam a não execução física do objeto; 
2.7 As referidas citações foram realizadas por intermédio dos Ofícios 0282/2017 (peça 30) e 0283 (peça 31) , sendo que o Sr. Jadeildo Gouveia da Silva apresentou suas alegações de defesa acostadas à peça 39 e a empresa Forrozão Editora Ltda. apresentou alegações de defesa acostadas à peça 48; 
2.8 A instrução concluiu que poderia ter ocorrido equívoco por parte da Prefeitura de Primavera/PE, ao apresentar na prestação de contas do Convênio 736921/2010 documentos que não correspondiam ao convênio ora examinado, e propôs que fosse realizada diligência ao Ministério do Turismo para que fossem esclarecidas as dúvidas levantadas, bem como fosse elaborado novo parecer considerando os fatos novos, encaminhando a esta Secex/SP o levantamento detalhado da condução do Processo: 72031.010443/2010-32, referente ao Convênio 740046/2010, anexando as Notas Técnicas e Pareceres já produzidos no âmbito daquele processo, de forma que restasse esclarecido se houve ou não sobreposição de objeto, de documentos, de recursos federais repassados e/ou de gastos nos Convênios 736921/2010 e 740046/2010. 
Exame Técnico 
3. A referida diligência foi promovida por intermédio do Ofício 1891/2017 (peça 52) , sendo que as respostas foram acostadas às peças 54-57, contendo, em resumo, as seguintes informações, constantes do Memorando 1106/2017/CGCV/DIRAD/GSE (peça 54, p. 3) , que interessam à nossa análise: 
a) no que se refere ao convênio 740046/2010: proposta e plano de trabalho foram aprovados conforme Parecer Técnico 01414/2010 (fl. 09-12) e Parecer CONJUR 1241/2010 (fl. 17- 27) , autorizando o empenho e celebração do convênio conforme Termo de Convênio; 
b) o convenente realizou o depósito da contrapartida no valor de R$ 6.000,00 (seis mil reais) proporcional ao valor que seria repassado para a execução do convênio de R$ 100.000,00 (cem mil reais) ; 
c) em seguida informou-se ao convenente por e-mail sobre a necessidade de se encaminhar documentação comprobatória da execução do evento para execução do repasse; 
d) em resposta o convenente encaminhou Oficio GP 0215/2011 com documentação afim de comprovar a execução do evento, considerando que houve alteração da data de evento, conforme documentação enviada, o que não se enquadrava no §2º e §3º art. 17° da Portaria 88/2010, não tendo sido emitida ordem bancária de repasse do convênio, ensejando o cancelamento do empenho conforme Despacho de 28 de novembro de 2011 (peça 54, p. 7) , extrato SICONV (peça 54, p. 10) e anulação do convênio (peça 54, p. 11-12) ; 
e) portanto, não houve sobreposição de objeto, de documentos, de recursos federais repassados e/ou de gastos nos Convênios 736921/2010 e 740046/2010, bem como não houve consideração ao analisar as Notas Técnicas de Análise 934/2012 e 304/2013 tendo em vista que se tratam de processos distintos e com objetos diferentes. 
Análise: 
4. Tendo em vista que as informações prestadas pelo Ministério concedente esclarecem que não houve sobreposição dos objetos dos Convênios 736921/2010 e 740046/2010, devemos considerar como objeto, para a análise da prestação de contas dos recursos repassados para a realização do projeto 'Festa Junina' conforme Termo do Convênio 736921/2010 (peça 1, p. 33) e previsto no plano de trabalho aprovado (peça 1, p. 11) : a apresentação das atrações artísticas 'Mastruz com Leite' (R$ 56.000,00) , 'Capim com Mel' (R$ 25.000,00) , e 'Chega Mais' (R$ 25.000,00) , nos dias 5 e 6/6/2010. 
4.1. Ressaltamos também que a diligência realizada foi motivada pela prudência e que, por não agravar a situação dos responsáveis e nem alterar os termos da citação original, não enseja a realização de novo chamamento aos autos do senhor Jadeildo Gouveia da Silva e da empresa Forrozão Editora Ltda. 
5. Desse modo, cabe retomar a análise das alegações de defesa iniciada na instrução à peça 50, reiterando que: 
5.1 A empresa Forrozão Editora Ltda encaminhou, à peça 48, p. 4-9, contratos de exclusividade firmados com as bandas 'Capim com Mel', 'Mastruz com Leite' e 'Forró Chega Mais', com validade de 6 (seis) meses contados a partir de 2/3/2010. Ocorre, que os referidos contratos não atendem plenamente o subitem 9.5.1 do Acórdão 96/2008-TCU-Plenário, da relatoria do Ministro Benjamin Zymler, nem tampouco a alínea 'oo' do inciso II de sua cláusula terceira do termo de convênio, tendo em vista que nos referidos documentos apresentados não consta que foram registrados em cartório, de forma que pudessem demonstrar que a empresa Forrozão fosse a representante exclusiva das referidas banda; 
5.2 Em consequência, também restou caracterizada a prática indevida de contratar artistas por inexigibilidade de licitação, sem que se estivesse diante da hipótese do art. 25, III, da Lei nº 8666/93; 
5.3 Foram apresentadas, como documentos comprobatórios de despesas, as notas fiscais 014, 015 e 016, datadas de 5 e 6 de junho de 2010 (peça 48, p. 13-15) , referentes as apresentações das bandas 'Capim com Mel', 'Mastruz com Leite' e 'Forró Chega Mais', de acordo com o plano de trabalho aprovado; 
6. Analisando, caso a caso, as irregularidades apontadas no ofício de citação (peça 30) , em confronto com as alegações de defesa apresentadas nos autos pelo responsável, Sr. Jadeildo Gouveia da Silva (peça 39) e pela empresa Forrozão Editora Ltda (peças 12 e 48) , temos: 
Irregularidade: 
a) apresentação de relatórios de cumprimento do objeto e de execução físico-financeira sem o detalhamento das ações por item constante do plano de trabalho aprovado, e com divergência nas datas de execução do convênio em relação ao plano de trabalho aprovado, sem que houvesse solicitação de alteração por parte do convenente, em ofensa ao disposto no art. 58, inciso I, da Portaria Interministerial MPOG/MF/CGU 127/2008, e na cláusula décima segunda, parágrafo primeiro, do termo de convênio; 
Análise: 
a.1) constam, à peça 57, p. 77 e 80, relatórios de cumprimento do objeto e de execução físico-financeira sem o detalhamento das ações por item constante do plano de trabalho aprovado e com datas de execução divergentes daquela previstas no referido plano de trabalho. Mantemos a irregularidade; 
Irregularidade: 
b) ausência de fotografias, filmagem e/ou material de divulgação pós-evento (publicação em jornais, revistas ou reportagens televisivas) , que comprovem a efetiva apresentação das atrações artísticas 'Capim com Mel', cuja apresentação constava no plano de trabalho aprovado, em ofensa ao disposto na cláusula décima segunda, parágrafo segundo, alínea 'f', do termo de convênio; 
Análise: 
b.1) constam fotografias à peça 55, p. 108-115, que em conjunto com as fotografias apresentadas à peça 12, p. 5-20, possibilitam com razoável certeza afirmar que o show da banda 'Capim com Mel' foi realizado no munícipio de Primavera/PE, na data de 6/6/2010. Considera- se afastada a referida irregularidade; 
Irregularidade: 
c) ausência de fotografias, filmagem e/ou material de divulgação pós-evento (publicação em jornais, revistas ou reportagens televisivas) , que comprovem a efetiva apresentação das atrações artísticas 'Cascavel' e 'Calango Aceso' que constam nas notas fiscais apresentadas, em ofensa ao disposto na cláusula décima segunda, parágrafo segundo, alíneas "f", do termo de convênio; 
Análise: 
c.1) constam fotografias à peça 55, p. 108-115, que em conjunto com as fotografias apresentadas à peça 12, p. 5-20, possibilitam com razoável certeza afirmar que foram realizados os shows das bandas 'Mastruz com Leite' e 'Forró Chega Mais', no munícipio de Primavera/PE, no dia 6/6/2010, de acordo com o plano de trabalho. Considera-se afastada a referida irregularidade; 
Irregularidade: 
d) ausência de declaração do convenente, atestando a realização do evento nas datas constantes do plano de trabalho aprovado, em ofensa ao disposto no art. 58, inciso II, da Portaria Interministerial MPOG/MF/CGU 127/2008, e na cláusula décima segunda, parágrafo segundo, alínea 'h', do termo de convênio; 
Análise: 
d.1) logramos localizar nos autos apenas a declaração do convenente atestando que o evento foi realizado nos dias 23 e 24 de junho de 2010 (peça 57, p. 78-79) , ou seja, em desacordo com as datas de 5 e 6 de junho previstas no plano de trabalho (peça 1, 11) . Mantemos a irregularidade; 
Irregularidade: 
e) ausência de declaração do convenente, atestando a exibição de vídeo institucional do MTur, em ofensa ao disposto na cláusula terceira, inciso II, alínea 'l', do termo de convênio; 
Análise: 
e.1) não logramos localizar nos autos a declaração do convenente atestando a exibição de vídeo institucional do MTur. Mantemos a irregularidade; 
Irregularidade: 
f) ausência de declaração do convenente, atestando a gratuidade do evento, ou demonstrando que os recursos obtidos com a venda de ingressos foram devidamente convertidos para a consecução do objeto conveniado, em ofensa ao disposto no item 9.5.2 do Acórdão 96/2008-TCU-Plenário, e na cláusula terceira, inciso II, alínea 'jj', do termo de convênio; 
Análise: 
f.1) não logramos localizar nos autos a declaração do convenente atestando a gratuidade do evento, ou demonstrando que possíveis recursos obtidos com a venda de ingressos foram devidamente convertidos para a consecução do objeto conveniado. Mantemos a irregularidade que justifica a glosa integral do valor conveniado, acompanhando entendimento expresso pela Coordenação-Geral de Convênios - CGCV do Ministério do Turismo, em despacho à peça 57, p. 199; 
Irregularidade: 
g) ausência de declaração de autoridade local, atestando a realização do evento, em ofensa ao disposto na cláusula décima segunda, parágrafo segundo, alínea 'h', do termo de convênio; 
Análise: 
g.1) logramos localizar nos autos apenas a declaração do Presidente da Câmara atestando que o evento foi realizado nos dias 23 e 24 de junho de 2010 (peça 57, p. 79) , ou seja, em desacordo com as datas de 5 e 6 de junho previstas no plano de trabalho (peça 1, p. 11) . Mantemos a irregularidade; 
Irregularidade: 
h) ausência de cópia de contrato de exclusividade firmado entre os artistas e o empresário, registrado em cartório, em desacordo com o que estabelece o Termo do Convênio, na alínea 'oo' do inciso II de sua cláusula terceira, assim como o determinado no item 9.5.1.1 do Acórdão 96/2008-TCU-Plenário; 
Análise: 
h.1) logramos localizar à peça 48, p. 4-9, contratos firmados com as atrações artísticas 'Capim com Mel', 'Mastruz com Leite' e 'Forró Chega Mais', com validade de 6 (seis) meses contados a partir de 2/3/2010, sem o devido registro em cartório, em desacordo com os termos do subitem 9.5.1 do Acórdão 96/2008-TCU-Plenário, da relatoria do Ministro Benjamin Zymler. Mantemos a irregularidade; 
Irregularidade: 
i) ausência de documento comprobatório do efetivo recebimento do cachê por parte das bandas contratadas, emitidos pela empresa Forrozão Editora Ltda, em desacordo com o que estabelece o Termo do Convênio, na alínea "pp" do inciso II de sua cláusula terceira, também referendada na Portaria do Mtur 153, de 6/10/2009, no seu art. 17; 
Análise: 
i.1) logramos localizar à peça 48, p. 10-12, recibos emitidos pela empresa Forrozão Editora Ltda declarando que recebeu, da Prefeitura do Município de Primavera/PE, os valores referentes aos cachês dos artistas. Todavia, os documentos comprovam o recebimento de valores pela empresa contratada, não constando a informação ou a comprovação dos valores pagos diretamente aos artistas que se apresentaram no evento. Mantemos a irregularidade; 
Irregularidade: 
j) alteração do plano de trabalho do Convênio/Mtur 736921/2010, modificando os nomes dos artistas que se apresentariam no evento, sem a devida anuência do órgão concedente, em desacordo com § 3º do art. 22 da Portaria Interministerial MPOG/MF/CGU 127/2008; 
Análise: 
j.1) considerando que a resposta da diligência encaminhada ao Mtur (item 3 supra) logrou esclarecer que o objeto do Convênio/Mtur 736921/2010 contemplava a contratação das atrações artísticas 'Mastruz com Leite' (R$ 56.000,00) , 'Capim com Mel' (R$ 25.000,00) , e 'Chega Mais' (R$ 25.000,00) , conforme plano de trabalho aprovado, entendemos que restou descaracterizada a irregularidade descrita acima na alínea 'j'; 
Irregularidade: 
k) envio de documentação para atestar a apresentação da banda 'Capim com Mel' para fins de prestação de contas junto ao Ministério do Turismo, sendo que o contrato firmado com a empresa Forrozão Editora Ltda. não previa a contratação desse artista, indicando tentativa de fraude à prestação de contas, com inobservância do inciso II do art. 62 da Portaria Interminister ia l MPOG/MF/CGU 127/2008 e em desacordo com a alínea 'd', do parágrafo segundo, da cláusula décima segunda do Termo do Convênio; e 
Análise: 
k.1) Constam nos autos o contrato de exclusividade (peça 48, p. 4-5) firmado entre a empresa Forrozão Editora Ltda e a Banda Capim com Mel, com validade por 6 (seis) meses, que em conjunto com a nota fiscal de serviços prestados pela banda "Capim com Mel" (peça 48, p.14) , descaracterizam a irregularidade descrita acima na alínea 'k'; 
Irregularidade: 
l) emissão de nota fiscal sem correspondência com o serviço prestado, em desacordo com a Lei 4.320/1964 c/c o Decreto 93.872/1986. 
Análise: 
l.1) observa-se que os documentos apresentados pelos responsáveis à título de prestação de contas (vide notas fiscais à peça 25, p. 24, 27 e 30) , geraram uma situação confusa na comprovação das datas, dos valores pagos e da bandas que se apresentaram no evento, entretanto, aceitando as informações prestadas pelo Mtur, em resposta à diligência, conforme peças 54 a 57, entendemos que restou descaracterizada a irregularidade descrita acima na alínea "l", em razão das notas fiscais apresentadas à peça 48, p. 13-15; 
7. Desse modo, afastando as incongruências verificadas nas análises anteriores, conclui- se que restaram apuradas falhas que não ensejam a imputação de débito (alíneas 'a', 'd', 'e', 'g', 'h' e 'i' do item anterior) e a irregularidade apontada na alínea 'f' supra, que enseja a glosa total dos valores repassados por força do Convênio/Mtur 736921/2010, relativa à ausência de declaração acerca da gratuidade ou não do evento, ou, em caso de cobrança de valores pela venda de ingressos ou de bens e serviços, a especificação da destinação da verba, ou a comprovação de seu recolhime nto à conta do Tesouro Nacional. 
8. A glosa mencionada no item anterior encontra supedâneo na inobservância da cláusula terceira, inciso II, alínea 'jj', e do parágrafo segundo da cláusula décima segunda, alínea 'm', do termo de convênio e no subitem 9.5.2 do Acórdão 96/2008-TCU-Plenário, da relatoria do Ministro Benjamin Zymler. Ressalta-se que a inexistência de declaração de gratuidade, uma das irregularidades que compuseram a citação, foi solicitada diversas vezes pelo MTur, sem que o convenente a apresentasse. 
9. Também cabe lembrar que o Ministro Bruno Dantas, já se manifestou acerca do tema em diversas oportunidades, cabendo destacar os esclarecimentos constantes no despacho do referido relator no TC Processo 016.891/2015-5: 
'26. É incontestável que tal determinação tem como maior objetivo proteger o dinheiro arrecadado, mitigando as possibilidades de desvio e enriquecimento sem causa já que, se houve a cobrança de ingressos efetivamente não utilizados para a consecução do objeto do convênio, não haveria necessidade de o Ministério do Turismo custear tais eventos . 
27. Entendo, contudo, que esses recursos auferidos assemelham-se a um aumento da contrapartida do Município para a execução do ajuste, desonerando a União integral ou parcialmente em sua participação para o fim proposto. Caso o Município venda ingressos e arrecade valor superior ao montante recebido pela União, tal recurso "extra" a ele pertence. 
28. Sendo assim, não vislumbro a possibilidade de a União solicitar o recolhimento de montante s upe rior a R$ 150.000,00, amparado no inadimpleme nto da alíne a "dd" da cláusula terceira do termo de convênio, sob consequência de enriquecimento sem causa. 
29. Por oportuno, com o fito de adequar os manuais de prestação de contas de convênios e os termos dessas avenças firmados pelo Ministério do Turismo, percebo a necessidade de determinar a este órgão, quando do exame de mérito do presente processo, que adeque a cláusula que prevê tal obrigação ao convenente, para que não reste dúvidas em sua interpretação'. 
10. Assim, embora não exista nos autos elementos ou notícias veiculadas acerca do evento que pudessem fornecer indícios de que houve cobrança de ingressos, a ausência de informações enseja a devolução dos valores no limite dos recursos repassados, isto é, R$ 100.000,00, sob pena de enriquecimento sem causa da administração pública. 
11. Entretanto, conforme analisado nas alíneas 'b' e 'c' do item 5.4 supra, as fotografias à peça 55, p. 108-115, em conjunto com as fotografias apresentadas à peça 12, p. 5-20, possibilitam com razoável certeza afirmar que foram realizados os shows das bandas 'Capim com Mel', 'Mastruz com Leite' e 'Forró Chega Mais', no munícipio de Primavera/PE, nos dias 5 e 6/6/2010, de acordo com o plano de trabalho, devendo ser afastado o apontamento no sentido de que o objeto do convênio não foi executado, o que afasta também a imputação de débito aos responsáveis em razão da ausência de contrato de exclusividade registrado em cartório e da falta de comprovação dos valores pagos à título de cachê aos artistas contratados, conforme determina o Acórdão 96/2008-TCU-Plenário, da relatoria do Ministro Benjamin Zymler. 
12. Em outras palavras, a situação guarda consonância com o seguinte trecho do voto do Acórdão 1435/2017-TCU-Plenário, da relatoria do Ministro Vital do Rêgo: 
'12. Ademais, é mister consignar o entendimento majoritário no âmbito desta Corte no sentido de que a não apresentação de cópia do contrato de exclusividade firmado entre o artista e o seu empresário não é motivo suficiente, por si só, para caracterizar a ocorrência de dano aos cofres públicos. A corroborar tal assertiva, destaco o voto condutor do Acórdão 689/2017-TCU-Primeira Câmara, o qual sustenta que a imputação de débito só é cabível "quando não é possível atestar o pagamento para a empresa contratada pelo convenente ou quando há indícios de inexecução do evento objeto do convênio". Nesse mesmo sentido, foram prolatados os Acórdãos 4.935/2016, 5.543/2016, 5.871/2016 e 6.533/2016, todos da 1ª Câmara'. 
13. No presente caso, restou demonstrado que a execução física do objeto do convênio foi concluída de acordo com o plano de trabalho aprovado, o que não afasta as falhas cometidas, mas não enseja a imputação de débito pela contratação irregular por inexigibilidade de licitação da empresa Forrozão Editora Ltda, pela ausência de contratos de exclusividade registrados em cartório e pela falta de comprovação dos valores pagos à título de cachê aos artistas contratados. 
14. Desse modo, constata-se que as alegações de defesa apresentadas pelos responsáveis, Sr. Jadeildo Gouveia da Silva (peça 39) e pela empresa Forrozão Editora Ltda (peças 12 e 48) , não lograram afastar totalmente as irregularidades apuradas na instrução às peças 4, 13, 26 e 50, destacando-se as análises procedidas nos itens 6 desta instrução, devendo ser imputado o débito no valor de R$ 100.000,00, a partir de 9/12/2010 (peça 22, p. 4) , abatidos os valores de R$ 2.120,00, em 13/5/2011 e R$ 25,19 em 5/6/2014, ao Sr. Jadeildo Gouveia da Silva (CPF XXX.937.984-XX) , na condição de prefeito do município de Primavera/PE, a época dos fatos, tendo em vista que os recursos repassados por força do Convênio/Mtur 736921/2010 foram gastos na sua gestão e por ser ele também o responsável pelo encaminhamento da prestação de contas ao concedente, em razão da ausência de declaração de gratuidade do evento e, caso tenha ocorrido a venda de ingressos, o não encaminhamento da demonstração de que os valores arrecadados foram revertidos à consecução do objeto conveniado ou a comprovação de que os valores recebidos por força do convênio foram devolvidos aos cofres do Tesouro Nacional até o limite do valor recebido, tendo contrariado em o disposto no item 9.5.2 do Acórdão 96/2008-TCU-Plenário, da relatoria do Ministro Benjamin Zymler, e na cláusula terceira, inciso II, alínea 'jj', do termo de convênio. 
15. Considerando que a irregularidade destacada no item anterior, que enseja a imputação de débito, era da responsabilidade exclusiva do Sr. Jadeildo Gouveia da Silva, devemos propor a exclusão da empresa Forrozão Editora Ltda. da relação processual da presente Tomada de Contas Especial. Cabível, ainda, diante da gravidade dos fatos narrados nos autos, aplicar ao Sr. Jadeildo Gouveia da Silva a multa capitulada no art. 57 da Lei 8.443/1992, também em razão das irregularidades não saneadas conforme alíneas 'a', 'd', 'e', 'g', 'h' e 'i' do item 6 supra. 
16. Dessa forma, será proposto rejeitar parcialmente as alegações de defesa apresentadas pelo Sr. Jadeildo Gouveia da Silva (peça 39) e julgar irregulares as contas do Sr. Jadeildo Gouveia da Silva, com fundamento nos termos dos arts. 1º, inciso I, e 16, inciso III, alíneas 'b' e 'c', da Lei 8.443/1992, em decorrência da ausência de declaração de gratuidade do evento 'Festa Junina', promovido nas datas de 5 e 6/6/2010, e de sua reversão para a consecução do objeto do Convênio/Mtur 736921/2010 ou do recolhimento à conta do Tesouro Nacional 
Conclusão 
17. Em face das análises promovidas nos itens 6 a 16, diante da rejeição parcial das alegações de defesa apresentadas pelo Sr. Jadeildo Gouveia da Silva (peça 39) , e inexistindo nos autos elementos que permitam concluir pela ocorrência de boa-fé ou de outros excludentes de culpabilidade na conduta do Sr. Jadeildo Gouveia da Silva, propõe-se que suas contas sejam julgadas irregula res, nos termos do art. 16, inciso III, alíneas 'b' e 'c', da Lei 8.443/1992, e que o responsável seja condenado em débito, bem como lhe seja aplicada a multa prevista no art. 57 da mesma lei. 
18. Além disso, a defesa apresentada pelo Sr. Jadeildo Gouveia da Silva (peça 39) não procurou demonstrar por intermédio de documentos comprobatórios de despesas que os possíveis valores arrecadados com a venda de ingressos foram aplicados no próprio convênio, caracterizando irregularidade grave que enseja a devolução integral dos valores repassados pelo Ministério do Turismo. 
19. Por outro lado, em razão da comprovação, mesmo de forma arrevesada, de que o evento denominado 'Festa Junina' foi realizado nas datas de 5 e 6/6/2010, conforme analisado nos itens 11 a 13 da seção 'Exame Técnico' deve ser afastada a responsabilidade da empresa Forrozão Editora Ltda. e, consequentemente, deve ser promovida a sua exclusão da relação processual da presente TCE. 
20. Em resumo, devem as presentes contas serem julgadas irregulares, com a condenação em débito e aplicação da multa prevista no art. 57, com fundamento nos termos dos arts. 1º, inciso I, e 16, inciso III, alíneas 'b' e 'c', da Lei nº 8.443/92, em decorrência da falta de comprovação da boa e regular aplicação dos recursos que lhes foram repassados no âmbito do Convênio/Mtur 736921/2010, celebrado, em 4/6/2010, a entre a Prefeitura Municipal de Primavera/PE e o Ministér io do Turismo, tendo por o apoio à realização do projeto intitulado 'Festa Junina', promovido nas datas de 5 e 6/6/2010, tendo deixado de apresentar a documentação complementar exigida para apreciação da prestação de contas do convênio e as justificativas cabíveis, condenando o Sr. Jadeildo Gouveia da Silva, ao pagamento do valor de R$ 100.000,00, a partir de 9/12/2009, descontando-se os valores de R$ 2.120,00, em 13/5/2011 e R$ 25,19 em 5/6/2014, já recolhidos aos cofres do Tesouro Nacional conforme GRU's, comprovantes de pagamentos e cheques (peça 11, p. 96-99) , procedendo-se à aplicação da multa prevista no art. 57 da Lei 8.443/1992. 
21. Em atenção ao item 45 da seção III.1.5, do documento 'Orientações para elaboração de documentos técnicos de controle externo', aprovado pela Portaria-Segecex 28, de 7 de dezembro de 2010, cabe informar que restou caracterizado o seguinte: 
21.1 Irregularidades não justificadas: não demonstração da boa e regular aplicação dos recursos federais recebidos, em face das seguintes irregularidades (item 6 supra) : 
a) apresentação de relatórios de cumprimento do objeto e de execução físico- finance ira sem o detalhamento das ações por item constante do plano de trabalho aprovado, e com divergência nas datas de execução do convênio em relação ao plano de trabalho aprovado, sem que houvesse solicitação de alteração por parte do convenente, em ofensa ao disposto no art. 58, inciso I, da Portaria Interministerial 127/2008, e na cláusula décima segunda, parágrafo primeiro, do termo de convênio; 
b) ausência de declaração do convenente, atestando a realização do evento nas datas constantes do plano de trabalho aprovado, em ofensa ao disposto no art. 58, inciso II, da Portaria Interministerial MPOG/MF/CGU 127/2008, e na cláusula décima segunda, parágrafo segundo, alínea "h", do termo de convênio; 
c) ausência de declaração do convenente, atestando a exibição de vídeo institucional do MTur, em ofensa ao disposto na cláusula terceira, inciso II, alínea 'l', do termo de convênio; 
d) ausência de declaração do convenente, atestando a gratuidade do evento, ou demonstrando que os recursos obtidos com a venda de ingressos foram devidamente convertidos para a consecução do objeto conveniado, em ofensa ao disposto no item 9.5.2 do Acórdão 96/2008-TCU-Plenário, e na cláusula terceira, inciso II, alínea 'jj', do termo de convênio; e 
e) ausência de declaração de autoridade local, atestando a realização do evento, em ofensa ao disposto na cláusula décima segunda, parágrafo segundo, alínea 'h', do termo de convênio; 
f) ausência de cópia de contrato de exclusividade firmado entre os artistas e o empresário, registrado em cartório, em desacordo com o que estabelece o Termo do Convênio, na alínea 'oo' do inciso II de sua cláusula terceira, assim como o determinado no item 9.5.1 do Acórdão 96/2008-TCU-Plenário. 
g) ausência de documento comprobatório do efetivo recebimento do cachê por parte das bandas contratadas, emitidos pela empresa Forrozão Editora Ltda, em desacordo com o que estabelece o Termo do Convênio, na alínea 'pp' do inciso II de sua cláusula terceira, também referendada na Portaria do Mtur 153, de 6/10/2009, no seu art. 17; 
21.2 responsável: Jadeildo Gouveia da Silva (CPF XXX.937.984-XX) , na condição de Prefeito à época da ocorrência dos fatos, gestões no período de 2005 a 2008 e 2009 a 2012, sendo o responsável pelo gerenciamento dos recursos, pelos atos praticados na execução do convênio e pela movimentação financeira dos recursos federais recebidos, conforme registrado no item 21 do Relatório de Tomada de Contas Especial 094/2015, à peça 1, p. 120-124; 
21.3 conduta culposa: o Sr. Jadeildo Gouveia da Silva era o responsável pela gestão física e financeira do convênio em questão e, no entanto, não adotou as medidas necessárias no sentido de apresentar documentos comprobatórios que pudessem demonstrar nexo causal entre os recursos que lhe foram repassados e a consecução do objeto, de forma a comprovar a boa e regular aplicação dos recursos públicos, em razão da ausência de declaração do convenente, atestando a gratuidade do evento, ou demonstrando que os recursos obtidos com a venda de ingressos foram devidamente convertidos para a consecução do objeto conveniado; 
21.4 nexo de causalidade: conforme jurisprudência deste Tribunal (Acórdão 1663/2014-TCU-Primeira Câmara, 883/2014-TCU-1ª Câmara, 459/2014-TCU-1ª Câmara, 399/2001-TCU-2ª Câmara, dentre outros) , a mera execução física do objeto, por si só, não comprova que os recursos foram aplicados corretamente, cabendo ao responsável demonstrar ainda o nexo causal entre os recursos que lhe foram repassados e a consecução do objeto, de forma a comprovar a boa e regular aplicação dos recursos públicos. Restou demonstrada a inobservância do item 9.5.2 do Acórdão 96/2008-TCU-Plenário, da relatoria do Ministro Benjamin Zymler e da cláusula terceira, inciso II, alínea "jj", do termo de convênio; 
21.5 culpabilidade: é dever elementar de quem recebe recursos públicos a boa e regular aplicação de recursos públicos sob sua responsabilidade, conforme previsto na Constituição Federal e em normas infraconstitucionais. É razoável afirmar, por outro lado, que era exigível do responsável conduta diversa daquela que adotou, consideradas as circunstâncias que o cercavam, pois deveria ter tomado as providências necessárias para garantir a correta aplicação dos recursos federais transfer idos à Prefeitura do Município de Primavera/PE. 
Informações Adicionais 
22. Cabe reiterar que não existem indícios de que a Prefeitura do Município de Primavera /PE tenha se beneficiado da aplicação irregular dos recursos federais repassados pelo Ministério do Turismo para o Convênio/Mtur 736921/2010, não devendo, portanto, ser responsabilizada conforme preconiza a Decisão Normativa TCU 57/2004. Não havendo neste caso, indícios de que a Prefeitura do Município de Primavera/PE tenha se beneficiado com o repasse do convênio, apenas o prefeito Sr. Jadeildo Gouveia da Silva foi responsabilizado pelas ocorrências. 
23. Importa relembrar que o convênio 736921/2010, dentre outros, foi objeto de representação perante o TCU, autuada sob o número TC Processo 006.823/2013-0, e apreciada por meio do Acórdão 4192/2013-TCU-Segunda Câmara (peça 1, p. 94-99) . Na ocasião, o prefeito de Primavera/PE, Sr. Edmilton Zacarias da Silva, foi informado de que cabe aos órgãos concedentes esgotar as medidas administrativas de sua alçada e, caso necessário, instaurar tomada de contas especial a ser apreciada posteriormente pelo TCU, bem como que há possibilidade de suspensão da inadimplência do município, caso o administrador atual, estando comprovadamente impossibilitado de prestar contas, tenha tomado medidas para o resguardo do patrimônio público, nos termos do art. 72, §§ 4º a 8º, da Portaria Interministerial 507/2011. 
24. Nesse sentido, o Município de Primavera/PE, representado por seu prefeito em exercício à época, Sr. Edmilton Zacarias da Silva, apresentou representação criminal perante o Ministér io Público Estadual (peça 1, p. 78-80) e propôs ação civil por atos de improbidade administrativa perante o Juízo da Comarca de Primavera/PE (peça 1, p. 81-84) , ambas contra o Sr. Jadeildo Gouveia da Silva, tendo em vista que as irregularidades atinentes ao convênio 736921/2010 acarretaram o registro daquela municipalidade no cadastro de inadimplentes do Siafi, impedindo o Município de firmar novos convênios com o Governo Federal e receber repasses relativos aos já firmados. 
25. Tomadas as devidas providências pelo Município e cientificado o Ministério do Turismo, por meio do ofício 43/2013, de 20/2/2013 (peça 1, p. 75-77) , a inadimplência relativa ao convênio 736921/2010 foi suspensa no Siafi, nos termos do art. 72, § 8º, da Portaria Interministerial 507/2011, consoante despacho do Coordenador Geral de Convênios do Ministério, de 11/3/2013 (peça 1, p. 85) . 
Proposta de Encaminhamento 
26. Diante do exposto, submetem-se os autos à consideração superior, propondo: 
a) excluir da relação processual a empresa Forrozão Editora Ltda (CNPJ 09.032.344/0001-57) ; 
b) rejeitar parcialmente as alegações de defesa apresentadas pelo Sr. Jadeildo Gouveia da Silva; 
c) julgar irregulares as contas do Sr. Jadeildo Gouveia da Silva, CPF XXX.937.984-XX, na condição de Prefeito do Município de Primavera/PE, à época das irregularidades, nos termos dos arts. 1º, inciso I, e 16, inciso III, alíneas 'b' e 'c', da Lei nº 8.443/92, em decorrência da falta de comprovação da boa e regular aplicação dos recursos que lhes foram repassados no âmbito do Convênio/Mtur 736921/2010, tendo deixado de apresentar a documentação complementar exigida para apreciação da prestação de contas do convênio e as justificativas cabíveis, condenando-o ao pagamento da quantia a seguir especificada, com a fixação do prazo de quinze dias, a contar das notificações, para comprovar, perante o Tribunal (art. 214, inciso III, alínea "a", do Regimento Interno) , o recolhimento da dívida aos cofres do Tesouro Nacional, atualizada monetariamente e acrescidas dos juros de mora, calculados a partir das datas discriminadas, até a data do recolhimento, na forma prevista na legislação em vigor, abatendo-se, na oportunidade, os valores eventualmente já ressarcidos;
	Valor Original (R$) 
	Data da Ocorrência

	100.000,00 (D) 
	9/12/2010

	2.120,00  (C) 
	13/5/2011

	25.19  (C) 
	5/6/2014

d) aplicar ao Sr. Jadeildo Gouveia da Silva, CPF XXX.937.984-XX a multa prevista no art. 57, da Lei 8.443/92 c/c o artigo 267 do Regimento Interno do TCU, fixando-lhe o prazo de 15 (quinze) dias, a contar da notificação, para que comprove, perante o Tribunal, o recolhimento da referida quantia aos cofres do Tesouro Nacional, atualizada monetariamente, a contar da data do Acórdão até a data do efetivo recolhimento, caso não seja paga no prazo estabelecido, na forma da legislação em vigor; 
e) autorizar, desde logo, nos termos do art. 28, inciso II, da Lei 8.443/1992, a cobrança judicial das dívidas caso não atendidas às notificações; 
f) autorizar, caso requerido, nos termos do art. 26 da Lei 8.443/1992, c/c o art. 217 do Regimento Interno do Tribunal, o parcelamento das dívidas em até 36 (trinta e seis) parcelas mensais e consecutivas, fixando- lhe o prazo de quinze dias, a contar do recebimento das notificações, para comprovar perante o Tribunal o recolhimento da primeira parcela, e de trinta dias, a contar da parcela anterior, para comprovar o recolhimento das demais parcelas, devendo incidir sobre cada valor mensal, atualizado monetariamente, os juros de mora devidos, na forma prevista na legislação em vigor; 
g) alertar o responsável de que a falta de comprovação do recolhimento de qualquer parcela importará o vencimento antecipado do saldo devedor, nos termos do § 2º do art. 217 do Regimento Interno deste Tribunal; 
h) encaminhar cópia da deliberação que vier a ser proferida ao Procurador-Chefe da Procuradoria da República no Estado de Pernambuco, nos termos do § 3º do art. 16 da Lei 8.443/1992 c/c o § 7º do art. 209 do Regimento Interno do TCU; e 
i) remeter cópia da deliberação que vier a ser proferida ao responsável e ao Ministério do Turismo". 
3.	Enfim, por intermédio do Exmo. Sr. Procurador Rodrigo Medeiros de Lima, o MPTCU divergiu da aludida proposta da unidade técnica, consignando, para tanto, o seu parecer à Peça 64 nos seguintes termos:
"Trata-se de tomada de contas especial (TCE) instaurada pelo Ministério do Turismo em desfavor do Sr. Jadeildo Gouveia da Silva, ex-prefeito do município de Primavera/PE, ante irregularidades na execução do Convênio/Mtur 736921/2010, que teve por objeto o apoio à realização do evento 'Festa Junina', nas datas de 5 e 6/6/2010. 
2. O valor total do convênio foi de R$ 106.000,00, sendo R$ 100.000,00 à conta do concedente e R$ 6.000,00 referentes à contrapartida (peça 1, p. 33-54) . O plano de trabalho aprovado (peça 1, p.11) previa a contratação das atrações 'Mastruz com Leite' (R$ 56.000,00) , 'Capim com Mel' (R$ 25.000,00) , e 'Chega Mais' (R$ 25.000,00) , perfazendo um total de R$ 106.000,00. 
3. Após o saneamento do processo e o exame das alegações de defesa, a unidade técnica considerou terem remanescido as seguintes irregularidades: 
a) apresentação de relatórios de cumprimento do objeto e de execução físico-financeira sem o detalhamento das ações por item constante do plano de trabalho aprovado e com divergência nas datas de execução do convênio em relação ao plano de trabalho aprovado, sem que houvesse solicitação de alteração por parte do convenente, em ofensa ao disposto no art. 58, inciso I, da Portaria Interministerial MPOG/MF/CGU 127/2008, e na cláusula décima segunda, parágrafo primeiro, do termo de convênio; 
b) ausência de declaração do convenente, atestando a realização do evento nas datas constantes do plano de trabalho aprovado, em ofensa ao disposto no art. 58, inciso II, da Portaria Interministerial MPOG/MF/CGU 127/2008, e na cláusula décima segunda, parágrafo segundo, alínea "h", do termo de convênio; 
c) ausência de declaração do convenente, atestando a exibição de vídeo institucional do MTur, em ofensa ao disposto na cláusula terceira, inciso II, alínea "l", do termo de convênio;
d) ausência de declaração do convenente, atestando a gratuidade do evento, ou demonstrando que os recursos obtidos com a venda de ingressos foram devidamente convertidos para a consecução do objeto conveniado, em ofensa ao disposto no item 9.5.2 do Acórdão 96/2008-TCU-Plenário, e na cláusula terceira, inciso II, alínea "jj", do termo de convênio; e) ausência de declaração de autoridade local, atestando a realização do evento, em ofensa ao disposto na cláusula décima segunda, parágrafo segundo, alínea "h", do termo de convênio; 
e) ausência de declaração de autoridade local, atestando a realização do evento, em ofensa ao disposto na cláusula décima segunda, parágrafo segundo, alínea "h", do termo de convênio;
f) ausência de cópia de contrato de exclusividade firmado entre os artistas e o empresário, registrado em cartório, em desacordo com o que estabelece o Termo do Convênio, na alínea "oo" do inciso II de sua cláusula terceira, assim como o determinado no item 9.5.1.1 do Acórdão 96/2008-TCU-Plenário; 
g) ausência de documento comprobatório do efetivo recebimento do cachê por parte das bandas contratadas, emitidos pela empresa Forrozão Editora Ltda., em desacordo com o que estabelece o Termo do Convênio, na alínea "pp" do inciso II de sua cláusula terceira, também referendada na Portaria do Mtur 153, de 6/10/2009, no seu art. 17. 
4. Apesar de considerar comprovada a realização dos shows previstos no plano de trabalho, a unidade técnica entende que a irregularidade descrita na alínea "d" implica imputação de débito ao prefeito municipal correspondente à integralidade dos recursos repassados. 
5. Argumenta que a ausência de declaração acerca da gratuidade ou não do evento, ou, em caso de cobrança de valores pela venda de ingressos ou de bens e serviços, da especificação da destinação da verba, caracteriza inobservância da cláusula terceira, inciso II, alínea "jj", e do parágrafo segundo da cláusula décima segunda, alínea "m", do termo de convênio e do subitem 9.5.2 do Acórdão 96/2008-TCU-Plenário. 
6. Acrescenta que a declaração de gratuidade foi solicitada diversas vezes pelo MTur, sem que o convenente a apresentasse. Além disso, transcreve excertos de despacho do Ministro Bruno Dantas no TC Processo 016.891/2015-5 que corroboraria a proposta de imputar débito integral. 
7. Assim, conclui, "embora não exista nos autos elementos ou notícias veiculadas acerca do evento que pudessem fornecer indícios de que houve cobrança de ingressos, a ausência de informações enseja a devolução dos valores no limite dos recursos repassados, isto é, R$ 100.000,00, sob pena de enriquecimento sem causa da administração pública". 
8. Propõe, por outro lado, a exclusão da empresa contratada (Forrozão Editora Ltda.) da relação processual, considerando que as fotografias juntadas aos autos permitem, com razoável certeza, afirmar que os shows das bandas previstas no plano de trabalho foram realizados, o que elidiria imputação de débito com base na ausência de registro em cartório dos contratos de exclusividade e na falta de comprovação do recebimento dos cachês pelos artistas contratados.
9. De fato, as fotografias às peças 12, p. 5-20, e 55, p.108-115, comprovam a realização dos shows das três bandas previstas no plano de trabalho, no município de Primavera/PE, nas datas também previstas (5 e 6/6/2010) . 
10. Constam dos autos termos de contratos de exclusividade celebrados entre a empresa contratada pelo município, Forrozão Editora Ltda., e as bandas que se apresentaram no evento (peça 48, p. 4-9) . Contudo, nota-se que, além de não estarem registrados em cartório, foram assinados por supostos representantes das bandas, sem que conste instrumento que comprove os poderes de representação. 
11. Em recente deliberação (Acórdão 2649/2017-TCU-Plenário, sessão de 29/11/2017) , o Ministro-Relator Vital do Rêgo esclareceu no voto condutor que a exigência de registro cartorial busca garantir a validade e a autenticidade do instrumento que credencia o representante do artista, como forma de evitar a ocorrência de eventuais pagamentos indevidos a pessoas alheias ao objeto do convênio. 
12. Acrescentou que a validade dos instrumentos de representação também pode ser comprovada por outros meios de prova admitidos em direito, a exemplo de documentos idôneos obtidos em pesquisas realizadas em bases de dados públicas ou privadas, de acesso público, ou mesmo de informações complementares obtidas junto aos signatários do convênio. 
13. Naquela ocasião, diante da inexistência de documentos válidos conferindo exclusividade na apresentação dos artistas à empresa contratada pelo convenente, concluiu-se que, além de se ter afrontado o disposto no art. 25, inciso III, da Lei 8.666/1993, não se estabeleceria nexo entre os recursos repassados e a execução do objeto, mesmo havendo comprovação do pagamento à empresa contratada e confirmação do Ministério do Turismo a respeito das apresentações das bandas. 
14. No caso ora examinado, as bandas Mastruz com Leite e Capim com Mel constam nos contratos de exclusividade como representadas pela empresa Forrozão Promoções, enquanto a banda Forró Chega Mais pelo Sr. Hélio Márcio Marins Martins, sem, como já mencionado, registro em cartório ou instrumento que confira poderes de representação a esses supostos representantes. 
15. Nada obstante, a seguinte notícia obtida em pesquisa na internet menciona a empresa Forrozão Promoções e as bandas Capim com Mel e Mastruz com Leite: 
	'Conhecido (sic) interpretar os sucessos 'Eclipse Total' e 'Mais Quinhentos Anos', o cantor Charles Bond voltará brevemente à banda Capim com Mel, após ter finalizado seus trabalhos no grupo Mel com Terra. Outra novidade é que a partir de maio a Capim com Mel fará parte da empresa de entretenimento "Forrozão Promoções", responsável por gerir a carreira de bandas como Mastruz com Leite, Cavalo de Pau e Limão com Mel. (http://gostodeforro.blogspot.com.br/2013/05/charles-bond-volta-para-capim-com-mel.html) '. 
16. Apesar de a notícia ser de maio de 2013, posterior ao evento objeto do convênio, tal nota associada as fotografias dos shows, nas quais se observa a marca da empresa Forrozão Promoções na faixa promocional (peças 12, p. 5-20, e 55, p.108-115) , sugerem que havia, de fato, relação entre a citada empresa e os artistas mencionados. 
17. Quanto ao suposto representante da banda Forró Chega Mais, nota-se que o Sr. Hélio Márcio Marins Martins consta ao lado da referida banda no polo passivo de reclamação trabalhista ajuizada em 2008 (Processo 0064700-75.2008.5.07.0004, andamento consultado no site do TRT-7) , o que também sugere a existência de relação entre o empresário e a banda anterior ao evento objeto do convênio. 
18. Assim, podem-se considerar presentes indícios bastantes para estabelecer o nexo entre os recursos repassados e os shows realizados, apesar da ausência de registro em cartório dos contratos de exclusividade. 
19. Outro ponto a ser mencionado é que os contratos preveem exclusividade em todo o território nacional e pelo período de seis meses (peça 48, p. 4-9) , diferindo das situações frequentemente identificadas e consideradas como burla ao art. 25, inciso III, da Lei 8.666/1993, nas quais a exclusividade é conferida apenas para o dia e local de realização do evento. 
20. Constando dos autos prova da realização dos shows e tendo se estabelecido nexo com os recursos do convênio, podem ser consideradas como formais as falhas descritas nas alíneas 'a', 'b', 'c', 'e', 'f' e 'g' do parágrafo 3 deste parecer. 
21. Resta, portanto, examinar a falha descrita na alínea 'd', - ausência de declaração da gratuidade do evento ou de demonstração da aplicação dos recursos eventualmente arrecadados com ingressos - considerada pela unidade técnica como fundamento para imposição de débito correspondente ao valor integral dos recursos repassados. 
22. No ofício de citação (peça 30) , foram elencadas doze possíveis irregularidades, sem destaque para qualquer delas. Na resposta à citação (peça 39) , o responsável manifestou-se genericamente sobre as irregularidades, concentrando-se em alegar violação ao princípio do contraditório, pelo fato de o ofício de citação não ter sido acompanhado das peças dos autos. Por esse motivo, a defesa se encerrou com pedido expresso de cópia integral dos autos, a respeito do qual não se verifica manifestação da unidade técnica - o que não se deve considerar como vício procedimental, pois no Anexo II do ofício de citação constaram orientações sobre o pedido de vista eletrônica que, aparentemente, não foram observadas pelo responsável. 
23. De qualquer modo, tendo constando mais de uma dezena de imputações no ofício de citação, é razoável supor que o responsável não tenha percebido a relevância daquela que viria a ser considerada como único motivo para condenação ao recolhimento do valor integral do convênio. De forma similar, na fase interna da TCE, a notificação recebida pelo responsável (peça 1, p. 61-67) , já no final do mandato, solicitava uma dezena de informações complementares, tendo sido indeferida a prorrogação de prazo requerida (peça 1, p. 70) . 
24. Ademais, não consta expressamente do termo do convênio obrigação de o convenente apresentar declaração de gratuidade do evento, o que pode explicar sua ausência na prestação de contas. O dispositivo invocado pela unidade técnica (cláusula terceira, inciso II, alínea "JJ" - peça 1, p. 38) prevê apenas que o convenente deve assegurar e comprovar que os valores arrecadados com a cobrança de ingressos sejam revertidos no objeto do convênio ou recolhidos à conta do Tesouro, o que pode ser interpretado como inaplicável no caso de não haver cobrança de ingressos. 
25. Destarte, e considerando a inexistência de indícios de que tenha havido cobrança de ingressos, reputa-se inadequado condenar o responsável ao recolhimento integral do valor comprovadamente aplicado na realização dos shows, em razão unicamente da ausência de declaração de gratuidade, que não era sequer exigida expressamente no termo de convênio. 
26. Cumpre observar que a situação examinada pelo Min. Bruno Dantas no TC Processo 016.891/2015-5, cujo despacho foi apontado como paradigma pela unidade técnica, difere substancialmente da tratada no presente processo, pois naquela ocasião não havia dúvidas sobre a ocorrência de cobrança de ingressos, cujo valor arrecadado inclusive constava dos autos (R$ 60.200,00) . 
27. Propomos, portanto, com as vênias de praxe por divergir da unidade técnica, que as contas do Sr. Jadeildo Gouveia da Silva sejam julgadas regulares com ressalva. 
28. Divergimos, também, da proposta de se excluir a empresa Forrozão Editora Ltda. da relação processual. 
29. De acordo com a instrução que fundamentou as citações (peça 26, p. 7) , concluiu-se pela existência de indícios de dano ao erário para o qual a empresa teria concorrido, pois não haveria comprovação de que os valores pagos à referida empresa teriam sido utilizados na realização do objeto pactuado, ou seja, não haveria demonstração de nexo entre as verbas repassadas e o fim a que se destinavam. 
30. Estava presente, portanto, o pressuposto para a instauração de tomada de contas especial concernente aos indícios de prejuízo ao erário (art. 8º da Lei 8.443/1992 e art. 71, inciso II, da CF) . Se o exame dos elementos probatórios conduziu à não confirmação do dano ao erário, houve apreciação do mérito, impondo-se o julgamento das contas tomadas. 
31. Diferente é a situação na qual os fatos cogitados como irregulares nem em tese caracterizam dano ao erário - a exemplo de irregularidades em processos licitatórios -, caso em que o responsável arrolado exclusivamente por esses fatos não terá contas de natureza especial a serem julgadas. 
32. Assim, não subsistindo falhas imputáveis à empresa Forrozão Editora Ltda., suas contas deverão ser julgadas regulares, na linha da corrente jurisprudencial segundo a qual empresas contratadas podem ter contas julgadas (Acórdão 29/2018-TCU-Plenário, Relator Min. Augusto Nardes, 1.785/2017-TCU-Plenário, Relator Min. José Múcio, e 1.523/2016-TCU-Plenário, Relatora Min. Ana Arraes) . 
33. Ante o exposto, este representante do Ministério Público junto ao TCU manifesta-se no sentido de que as contas do Sr. Jadeildo Gouveia da Silva sejam julgadas regulares com ressalva e as da empresa Forrozão Editora Ltda. sejam julgadas regulares, expedindo-se as consequentes quitações e comunicações de praxe".
É o Relatório.

Felipe Augusto de Vasconcelos Caraciolo (29.702/OAB-PE), entre outros, representando a Forrozão Editora Ltda. - ME.

Procurador Rodrigo Medeiros de Lima.

TOMADA DE CONTAS ESPECIAL. MINISTÉRIO DO TURISMO. CONVÊNIO. TOTAL IMPUGNAÇÃO DOS DISPÊNDIOS. CITAÇÃO DO EX-PREFEITO EM SOLIDARIEDADE COM A EMPRESA CONTRATADA. AUSÊNCIA DE NEXO CAUSAL ENTRE OS RECURSOS REPASSADOS E OS SUPOSTOS PAGAMENTOS AOS ARTISTAS OU AOS SEUS REPRESENTANTES LEGAIS. REJEIÇÃO DAS ALEGAÇÕES DE DEFESA. CONTAS IRREGULARES. DÉBITO SOLIDÁRIO EM DESFAVOR DO EX-PREFEITO E DA EMPRESA CONTRATADA. MULTAS INDIVIDUAIS. DETERMINAÇÃO.

TOMADA DE CONTAS ESPECIAL (TCE)

Secretaria do TCU no Estado de São Paulo (Sec-SP).

Trata-se de tomada de contas especial instaurada pelo Ministério do Turismo (Mtur) em desfavor de Jadeildo Gouveia da Silva, como ex-prefeito de Primavera - PE (gestões: 1997-2000, 2001-2004 e 2009-2012) , diante da total impugnação dos dispêndios inerentes ao Convênio nº  736921/2010 destinado à execução da "Festa Junina" sob o montante de R$ 106.000,00, com R$ 100.000,00 em recursos federais e R$ 6.000,00 em recursos da contrapartida municipal.
2.	Como visto, a vigência do ajuste teria transcorrido de 5/6/2010 a 19/2/2011 (Peça nº 1, fls. 33/54) , com o prazo para a prestação de contas final fixado em 18/3/2011 (Peça nº 1, fl. 39) .
3.	O plano de trabalho (Peça 1, fl. 11) previa a apresentação, como atrações artísticas, de "Mastruz com Leite", sob o valor de R$ 56.000,00, de "Capim com Mel", sob o valor de R$ 25.000,00, e de "Forró Chega Mais", sob o valor de R$ 25.000,00, perfazendo o montante de R$ 106.000,00.
4.	A prestação de contas do ajuste foi analisada por meio da Nota Técnica de Análise no 934, de 27/9/2012 (Peça 1, fls. 61/66) , e da Nota Técnica de Análise no 304, de 20/8/2013 (Peça 1, fls. 91/93) , tendo o MTur concluído pela reprovação da referida prestação de contas, com a integral impugnação do valor dos dispêndios, em face de irregularidades na execução do objeto pactuado.
5.	Por conseguinte, o Relatório de TCE nº 94/2015 (Peça 1, fls. 120/124) pugnou pelo dano ao erário sob a valor de R$ 100.000,00, abatendo-se o valor de R$ 2.120,00, por ter sido devolvido pelo referido município ao órgão concedente em 13/5/2011.
6.	No âmbito do TCU, a então Secex-SP promoveu a citação do Sr. Jadeildo Gouveia da Silva, em solidariedade com a Forrozão Editora Ltda. (cf. os Ofícios às Peças 30 e 31) , em face da não comprovação da regular aplicação físico-financeira dos aludidos recursos federais, em função das seguintes irregularidades: 
" (...) a) apresentação de relatórios de cumprimento do objeto e de execução físico-financeira sem o detalhamento das ações por item constante do plano de trabalho aprovado, e com divergência nas datas de execução do convênio em relação ao plano de trabalho aprovado, sem que houvesse solicitação de alteração por parte do convenente, em ofensa ao disposto no art. 58, inciso I, da Portaria Interministerial MPOG/MF/CGU 127/2008, e na cláusula décima segunda, parágrafo primeiro, do termo de convênio; 
b) ausência de fotografias, filmagem e/ou material de divulgação pós-evento (publicação em jornais, revistas ou reportagens televisivas) , que comprovem a efetiva apresentação da atração artística 'Capim com Mel', cuja apresentação constava no plano de trabalho aprovado, em ofensa ao disposto na cláusula décima segunda, parágrafo segundo, alínea 'f', do termo de convênio; 
c) ausência de fotografias, filmagem e/ou material de divulgação pós-evento (publicação em jornais, revistas ou reportagens televisivas) , que comprovem a efetiva apresentação das atrações artísticas 'Cascavel' e 'Calango Aceso' que constam nas notas fiscais apresentadas, em ofensa ao disposto na cláusula décima segunda, parágrafo segundo, alíneas 'f', do termo de convênio; 
d) ausência de declaração do convenente, atestando a realização do evento nas datas constantes do plano de trabalho aprovado, em ofensa ao disposto no art. 58, inciso II, da Portaria Interministerial MPOG/MF/CGU 127/2008, e na cláusula décima segunda, parágrafo segundo, alínea "h", do termo de convênio; 
e) ausência de declaração do convenente, atestando a exibição de vídeo institucional do MTur, em ofensa ao disposto na cláusula terceira, inciso II, alínea 'l', do termo de convênio; 
f) ausência de declaração do convenente, atestando a gratuidade do evento, ou demonstrando que os recursos obtidos com a venda de ingressos foram devidamente convertidos para a consecução do objeto conveniado, em ofensa ao disposto no item 9.5.2 do Acórdão 96/2008-TCU-Plenário, e na cláusula terceira, inciso II, alínea "jj", do termo de convênio; 
g) ausência de declaração de autoridade local, atestando a realização do evento, em ofensa ao disposto na cláusula décima segunda, parágrafo segundo, alínea 'h', do termo de convênio; 
h) ausência de cópia de contrato de exclusividade firmado entre os artistas e o empresário, registrado em cartório, em desacordo com o que estabelece o Termo do Convênio, na alínea 'oo' do inciso II de sua cláusula terceira, assim como o determinado no item 9.5.1 do Acórdão 96/2008-TCU-Plenário. 
i) ausência de documento comprobatório do efetivo recebimento do cachê por parte das bandas contratadas, emitidos pela empresa Forrozão Editora Ltda, em desacordo com o que estabelece o Termo do Convênio, na alínea 'pp' do inciso II de sua cláusula terceira, também referendada na Portaria do Mtur 153, de 6/10/2009, no seu art. 17; 
j) alteração do plano de trabalho do Convênio/Mtur 736921/2010, modificando os nomes dos artistas que se apresentariam no evento, sem a devida anuência do órgão concedente, em desacordo com § 3º do art. 22 da Portaria Interministerial MPOG/MF/CGU 127/2008; 
k) envio de documentação para atestar a apresentação da banda 'Capim com Mel' para fins de prestação de contas junto ao Ministério do Turismo, sendo que o contrato firmado com a empresa Forrozão Editora Ltda. não previa a contratação desse artista, indicando tentativa de fraude à prestação de contas, com inobservância do inciso II do art. 62 da Portaria Interministerial MPOG/MF/CGU 127/2008 e em desacordo com a alínea 'd', do parágrafo segundo, da cláusula décima segunda do Termo do Convênio; e 
	l) emissão de nota fiscal sem correspondência com o serviço prestado, em desacordo com a Lei 4.320/1964 c/c o Decreto 93.872/1986".
7.	Tendo sido promovidas as regulares citações, os responsáveis acostaram as suas alegações de defesa às Peças 39 e 48, mas, após a análise final do feito, a unidade técnica propôs a irregularidade das contas de Jadeildo Gouveia da Silva para condená-lo em débito e em multa, sugerindo, no entanto, a exclusão da Forrozão Editora Ltda. na presente relação processual.
8.	Por outro ângulo, o MPTCU sugeriu a regularidade, com ressalvas, para as contas de Jadeildo Gouveia da Silva e a regularidade para as contas da Forrozão Editora Ltda., suscitando, para tanto, que o termo de convênio não exigiria a apresentação da declaração de gratuidade do evento, podendo, assim, ser afastada a condenação em débito, além de cogitar a subsistência do nexo entre os recursos federais repassados e os shows realizados, a despeito da ausência do registro em cartório para os contratos de exclusividade.
9.	Incorporo o parecer da unidade técnica a estas razões de decidir, sem prejuízo, no entanto, de propor a solidária imputação do débito em desfavor de todos os responsáveis, pelas razões que passo a expor.  
10.	Ocorre que, após a análise das alegações de defesa dos responsáveis, a unidade técnica destacou a subsistência das seguintes irregularidades:
	(i) apresentação de relatórios de cumprimento do objeto e de execução físico-financeira sem o detalhamento das ações por item, como previsto no plano de trabalho aprovado, e com divergência nas datas de execução do convênio em relação ao plano de trabalho aprovado, sem a necessária solicitação dessa alteração junto ao concedente, em ofensa ao art. 58, I, da então vigente Portaria Interministerial MPOG/MF/CGU n.º 127, de 2008, e à Cláusula 12ª, parágrafo primeiro, do termo de convênio; 
 (ii) ausência de declaração do convenente, atestando a realização do evento nas datas fixadas pelo plano de trabalho aprovado, em ofensa ao art. 58, II, então vigente Portaria Interministerial MPOG/MF/CGU n.º 127, de 2008, e à Cláusula 12ª, parágrafo segundo, alínea "h", do termo de convênio; 
 (iii) ausência de declaração do convenente, atestando a exibição de vídeo institucional do MTur, em ofensa à Cláusula 3ª, inciso II, alínea "l", do termo de convênio; 
 (iv) ausência de declaração do convenente, para atestar a gratuidade do evento ou demonstrar que os recursos obtidos com a venda de ingressos teriam sido devidamente convertidos em prol do objeto conveniado, em dissonância com a jurisprudência do TCU, a exemplo do item 9.5.2 do Acórdão 96/2008-TCU-Plenário, e em ofensa à Cláusula 3ª, inciso II, alínea "jj", do termo de convênio; 
 (v) ausência de declaração de autoridade local, atestando a realização do evento, em ofensa à Cláusula 12ª, parágrafo segundo, alínea "h", do termo de convênio; 
 (vi) ausência de cópia de contrato de exclusividade firmado entre os artistas e o respectivo empresário, com o devido registro em cartório, em desacordo com a Alínea "oo" do Inciso II da Cláusula 3ª do termo de convênio e em dissonância com a jurisprudência do TCU, a exemplo do item 9.5.1.1 do Acórdão 96/2008-TCU-Plenário; 
 (vii) ausência de documento comprobatório sobre o efetivo recebimento do cachê por parte das bandas contratadas pela Forrozão Editora Ltda., em desacordo com a Alínea "pp" do Inciso II da Cláusula 3ª do termo de convênio e com o parâmetro dado pelo art. 17 da então Portaria do MTur n.º 153, de 6/10/2009. 
11.	A unidade técnica teria identificado, posteriormente, a declaração do convenente, atestando que o evento teria sido realizado nos dias 23 e 24/6/2010 (Peça 57, fls. 78/79) , a despeito de, no plano de trabalho, o evento estar previsto para os dias 5 e 6/6/2010 (Peça 1, fl. 11) , tendo sido apresentadas algumas fotografias, à Peça 55 (fls. 108/115) e à Peça 12 (fls. 5/20) , mas sem a efetiva certeza sobre a realização dos shows pelas aludidas bandas nos dias 5 e 6/6/2010, a despeito da eventual apresentação das Notas Fiscais nos 14, 15 e 16, de 5 e 6/6/2010 (Peça 48, fls. 13/15) .
12.	A unidade técnica teria identificado, também, os recibos emitidos pela Forrozão Editora Ltda. (Peça nº 48, fls. 10/12) , declarando que teria recebido os valores da prefeitura municipal, mas não teria identificado a apresentação de provas sobre o efetivo emprego desses valores em prol dos cachês dos artistas.
13.	A unidade técnica anotou, por outro lado, que a referida declaração de gratuidade teria sido solicitada diversas vezes pelo MTur, sem a devida apresentação, contudo, pelos responsáveis, não devendo o TCU passar a meramente supor a cogitada ausência de cobrança dos ingressos, ante a efetiva necessidade de os responsáveis demonstrarem o necessário nexo causal entre os recursos federais repassados e os supostos dispêndios incorridos no ajuste, nos termos do art. 113 da Lei nº  8.666, de 1993, e, assim, deve ser promovida a imputação do dano ao erário pela integralidade dos valores federais repassados (R$ 100.000,00) , em plena sintonia com a jurisprudência do TCU.
14.	Bem se vê que, no bojo do Acórdão 1435/2017-TCU-Plenário, ao apreciar a consulta formulada pelo então Ministro de Estado do Turismo sobre a exigência dos contratos de exclusividade de artistas em eventos apoiados pelo referido órgão federal, por meio de convênios ou instrumentos congêneres, a ausência do referido contrato de exclusividade entre o artista e o empresário contratado pela administração pública não comprometeria, por si só, o aludido nexo causal, mas, no âmbito do Acórdão 9536/2017-TCU-Segunda Câmara, os contratos de exclusividade não teriam sido apresentados com o devido registro em cartório e não teria sido detectada a apresentação dos comprovantes sobre o efetivo pagamento em prol dos artistas, tendo o TCU promovido ali, então, a condenação dos responsáveis ao pagamento do dano ao erário pela integralidade dos valores federais repassados ao correspondente município.
15.	Pela mesma linha, no bojo do Acórdão 2730/2017-TCU-Plenário, o Ministro-Relator Walton Alencar Rodrigues salientou que, independente da aludida resposta à consulta, a ausência de efetiva demonstração do referido nexo causal tende a resultar na imputação do débito pela totalidade dos recursos federais repassados, tendo, para tanto, feito registrar que: " (...)  ao contratar shows artísticos por inexigibilidade de licitação, junto a produtoras, desacompanhados de documentos que demonstrem os valores efetivamente recebidos pelos artistas, o gestor municipal escamoteia o real valor dos cachês pagos, infringindo o dever constitucional de fazer prova inequívoca da boa e regular aplicação dos recursos públicos que lhe foram confiados, cabendo-lhe suportar integralmente o ônus decorrente de sua conduta ilícita".
16.	Por conseguinte, mostra-se adequada a proposta da unidade técnica para a imputação do débito sob o valor de R$ 100.000,00 em desfavor de Jadeildo Gouveia da Silva, devendo a aludida imputação se estendida, contudo, em solidário desfavor da Forrozão Editora Ltda., nos termos do art. 16, § 2º, da Lei nº  8.443, de 1992, sem prejuízo de lhes aplicar a subsequente multa legal.
17.	Não se vislumbra, enfim, a prescrição da pretensão punitiva do TCU, haja vista que não houve o transcurso de mais de dez anos entre a ordem para a citação no âmbito do TCU, em 3/2/2017 (Peça 27) , e a data fatal para a prestação de contas final do ajuste, em 18/3/2011 (Peça nº 1, fl. 39) .
18.	Eis que, por meio do Acórdão 1.441/2016 proferido pelo Plenário na Sessão Extraordinária de 8/6/2016, o TCU firmou o seu entendimento no sentido de que a prescrição da pretensão punitiva deve seguir a regra geral do prazo decenal, contado a partir do fato, em linha com o art. 205 do Código Civil brasileiro, interrompendo-se a contagem do aludido prazo com a ordem de citação, nos termos do art. 240, caput, da Lei nº 13.105 (Código Processual Civil) , de 2015. 
19.	De toda sorte, sem prejuízo do respeito a esse entendimento do Tribunal, reitero a minha ressalva já registrada em vários outros julgados do TCU no sentido de que, na ausência de lei específica, o TCU não deveria aplicar qualquer prazo prescricional sobre a referida pretensão punitiva ou, então, na pior das hipóteses, o Tribunal deveria aplicar a regra prescricional fixada pela Lei nº  9.873, de 1999, não só porque ela trata diretamente de prescrição no âmbito do direito administrativo sancionador, mas também porque, entre outras medidas, a aludida lei manda aplicar o prazo prescricional penal, quando a infração administrativa também configure crime, além de determinar expressamente que, no caso de ilícito continuado ou permanente, a contagem do prazo se inicie no dia da cessação do aludido ilícito. 
20.	Ao tempo, pois, em que anoto essa minha posição pessoal, pugno pela pronta aplicação da multa legal em desfavor dos aludidos responsáveis, em sintonia com o aludido Acórdão 1441/2016-TCU-Plenário. 
21.	Por tudo isso, entendo que o TCU deve julgar irregulares as contas de Jadeildo Gouveia da Silva e da Forrozão Editora Ltda. para condená-los, solidariamente, ao pagamento do débito apurado nestes autos, abatendo-se a quantia de R$ 2.120,00 já restituída em 13/5/2011, além de lhes aplicar a subsequente multa legal. 
Ante o exposto, pugno pela prolação do Acórdão ora submetido a este Colegiado.
	
TCU, Sala das Sessões, em 26 de fevereiro de 2019.
Ministro-Substituto ANDRÉ LUÍS DE CARVALHO 
Relator